臺灣高雄地方法院民事裁定　　　　　　 100年度監宣字第67號
聲　請　人　陳新民
上列聲請人聲請對陳謝桂蘭為監護宣告事件，本院裁定如下：
    主  文
宣告陳謝桂蘭（女，民國○○○年○月○日生，身分證統一編號
：Ｚ000000000號）為受監護宣告之人。
選定陳新民（男，民國○○○年○○月○○○日生，身分證統一
編號：Ｚ000000000號）為受監護宣告人陳謝桂蘭之監
護人。
指定陳雅琪（女，民國○○○年○○月○○○日生，身分證統一
編號：Ｚ000000000號）為會同開具財產清冊之人。
聲請費用由受監護宣告人陳謝桂蘭負擔。
    理  由
一、本件聲請意旨略以：聲請人為應受監護宣告人陳謝桂蘭之子
    ，陳謝桂蘭自民國99年7 月13日因腦炎就醫後，即無法為意
    思表示或受意思表示，或不能辨識其意思表示之效果，爰依
    法聲請准予對陳謝桂蘭為監護宣告等語。
二、按「對於因精神障礙或其他心智缺陷，致不能為意思表示或
    受意思表示，或不能辨識其意思表示之效果者，法院得因本
    人、配偶、四親等內之親屬、最近一年有同居事實之其他親
    屬、檢察官、主管機關或社會福利機構之聲請，為監護之宣
    告。」，民法第14條第1 項定有明文。又按「法院應於鑑定
    人前訊問應受監護宣告之人。但有礙難訊問之情形或恐有害
    其健康者，不在此限。」、「監護之宣告，非就應受監護宣
    告之人之精神或心智狀況訊問鑑定人後，不得為之。」、「
    法院為監護之宣告時，應依職權就配偶、四親等內之親屬、
    最近一年有同居事實之其他親屬、主管機關、社會福利機構
    或其他適當之人選定一人或數人為監護人，並同時指定會同
    開具財產清冊之人。」，為民事訴訟法第602 條第1 項、第
    603 條、民法第1111條第1 項所明定。
三、聲請人主張之上開事實，業據其提出戶籍謄本、中華民國身
    心障礙手冊、阮綜合醫療社團法人阮綜合醫院診斷證明書、
    杏和醫院診斷證明書為證。而經本院對陳謝桂蘭進行鑑定程
    序，在鑑定人莊孟熙醫師面前訊問陳謝桂蘭，其對於法官叫
    喚其姓名、年籍及指認親人均無反應，且經鑑定人莊孟熙醫
    師鑑定認為：陳謝桂蘭於99年7 月發燒至阮綜合醫院就醫，
    經診斷為病毒性腦炎，有進行插管，使用呼吸器，腦部受損
    ，目前對外界無反應，無法言語，手腳僵硬，不自主抽動，
    完全無法為意思表示或受意思表示或辨識其意思表示之效果
    等語，是依上開鑑定結果，陳謝桂蘭已因腦炎，而達不能為
    意思表示或受意思表示，或不能辨識其意思表示之效果之程
    度，爰依法宣告陳謝桂蘭為受監護宣告之人。
四、次查，陳謝桂蘭之配偶陳遠回已死亡，其育有聲請人及陳月
    娥、陳雅琪3 名子女，陳月娥、陳雅琪均同意由聲請人擔任
    陳謝桂蘭之監護人等情，有戶籍謄本及同意書在卷可稽；本
    院審酌聲請人為陳謝桂蘭之子，與陳謝桂蘭關係密切，其有
    意願擔任監護人，目前陳謝桂蘭亦主要由其負責照顧，陳月
    娥、陳雅琪均同意由聲請人擔任監護人等情狀，認由聲請人
    擔任陳謝桂蘭之監護人，應無不當之處，爰依上開法條規定
    ，選定聲請人擔任陳謝桂蘭之監護人。又聲請人既經本院選
    定為陳謝桂蘭之監護人，自應依民法第1112條規定，負責護
    養療治陳謝桂蘭之身體及妥善為財產管理之職務，併予敘明
    。
五、另就指定會同開具財產清冊之人部分，聲請人聲請本院指定
    陳雅琪擔任會同開具財產清冊之人，本院審酌陳雅琪為陳謝
    桂蘭之子，與陳謝桂蘭關係密切，且有意願擔任開具財產清
    冊之人，是本院認由陳雅琪擔任會同開具財產清冊之人，亦
    無不當，爰指定陳雅琪擔任會同開具財產清冊之人。又依民
    法第1113條準用同法第1099條之規定，於監護開始時，監護
    人即聲請人對於陳謝桂蘭之財產，應會同陳雅琪於2 個月內
    開具財產清冊並陳報法院，併此敘明。
六、依民事訴訟法第608條第1 項，裁定如主文。
中    華    民    國   100    年    3     月    28    日
                        家事法庭法  官  黃悅璇
上為正本係照原本作成。
如不服本裁定關於選定監護人及指定會同開具財產清冊之人等部
分，應於送達後10日內向本院提出抗告狀，並繳納抗告費新臺幣
1,000元；其餘關於宣告監護之部分，不得抗告。
中    華    民    國   100    年    3     月    28    日
                                書記官  楊馥華